【裁判字號】    97,上訴,5502
【裁判日期】    980618
【裁判案由】    毒品危害防制條例
【裁判全文】
臺灣高等法院刑事判決                97年度上訴字第5502號
上  訴  人  臺灣板橋地方法院檢察署檢察官
被      告  甲○○
                    （另案於臺灣臺北監獄臺北分監執行中）
選任辯護人  扶助律師李韶生律師
上列上訴人因被告毒品危害防制條例案件，不服臺灣板橋地方法
院97年度訴字第2760號，中華民國97年9月10日第一審判決（起
訴案號：臺灣板橋地方法院檢察署96年度偵字第22155號、97年
度偵字第6032號），提起上訴，本院判決如下：
    主  文
上訴駁回。
    理  由
一、公訴意旨略以：被告意圖營利而自真實姓名不詳、綽號「阿
    嘉」或「阿清」之友人處購入海洛因後，即基於販賣第一級
    毒品之犯意，於96年12月10日晚間9時許（起訴書誤載為97
    年），在臺北縣樹林市○○路○段376號1樓樓下，以1,000
    元之價格，販賣海洛因1小包（重量約0.1公克）予乙○○。
    因認被告此部分所為，係涉犯毒品危害防制條例第4條第1項
    之販賣第一級毒品罪等語。
二、本件上訴人即檢察官不服第一審判決，提起第二審上訴，上
    訴書內記載對於原判決判決被告甲○○被訴販賣第一級毒品
    無罪部分聲明不服，此部分與原判決判處被告其他關於幫助
    施用第一級毒品、幫助施用第二級毒品及轉讓禁藥等罪刑部
    分，並無實質或裁判上一罪關係，是本件上訴範圍應僅限於
    原審判決被告被訴販賣第一級毒品無罪部分，先予敘明。
三、按犯罪事實應依證據認定之，無證據不得認定犯罪事實；又
    不能證明被告犯罪者，即應諭知無罪之判決，刑事訴訟法第
    154 條第2 項、第301 條第1 項分別定有明文。復按毒品交
    易之買賣雙方，乃具有對向性之關係，為避免犯販賣、轉讓
    、施用、持有毒品等罪者嫁禍他人而虛偽陳述其毒品來源，
    俾圖藉毒品危害防制條例第17條規定減輕其刑，其自白之憑
    信性即比一般無利害關係之證人所為之證述較為薄弱，為擔
    保其陳述之真實性，以避免為邀寬典而為損人利己之不實陳
    述，是其陳述是否與事實相符，仍應調查其他證據以資審認
    ，必達於一般之人均不致有所懷疑，而得確信其為真實之程
    度者，始得採為被告有罪之認定，最高法院97年度台上字第
    3281號判決意旨可資參照。
四、本件公訴意旨認被告涉犯毒品危害防制條例第4 條第1 項之
    販賣第一級毒品罪，無非係以證人乙○○於警詢及偵查中之
    證述及證人乙○○尿液檢驗報告、被告所持0000000000門號
    行動電話通聯紀錄及通訊監察譯文各一份為其主要論據。
    訊據被告堅決否認有販賣第一級毒品之犯行，辯稱：其為警
    查獲前，與證人乙○○間因債務糾紛已有怨隙，證人乙○○
    乃係挾怨誣指其販賣海洛因等語。經查：
（一）證人乙○○雖於偵查中指稱被告於上開時、地曾販賣海洛
      因予伊，然於原審審理中業已證稱伊並未向被告交易過毒
      品，伊因積欠被告一萬餘元之債務，並曾遭被告毆打，故
      對被告心生不滿，心想若被告被關，伊便不用還錢，方於
      偵查中誣指被告販賣海洛因予伊等語（參見原審審判筆錄
      第3至7頁）。關於債務糾紛部分，除與被告所述相符外，
      乙○○前於警詢筆錄指稱被告販賣毒品時，亦已表明此點
      （見97年度偵字第6032號偵查卷第17頁），是被告與證人
      乙○○間具有債務糾紛乙節，應堪認定。故在兩人間具有
      債務糾紛之利害關係，且證人當時係因施用海洛因為警查
      獲，若陳述毒品來源，有可能藉毒品危害防制條例第17條
      規定減輕其刑之情形下，證人確有虛偽陳述毒品來源之可
      能，其於原審審理中既已更易前詞，與偵查中所述有所出
      入，則其前於偵查中所為證述之可信性，即非無疑。
（二）次查，卷附與被告所持用0000000000門號行動電話相關之
      通聯記錄、通訊監察譯文，均係96年6至8月間之通話內容
      ，與證人乙○○偵查中所述購買海洛因之時間即96年12月
      10 日，相距三、四個月以上，復非被告與證人乙○○間
      之通話內容，顯難作為證人乙○○上開偵查中證述內容之
      補強證據。另扣案之海洛因一包及摻有海洛因之香菸一支
      ，乃係被告於96年9月22日為警查獲時所扣案之物品，與
      上開公訴意旨所指之販賣時間96年12月10日，更無關聯。
      另證人乙○○之尿液檢驗報告，僅能證明其有施用海洛因
      之事實，至於其海洛因之來源是否即為向被告購得，自無
      法由上開尿液檢驗報告中得知。是上開公訴意旨所引之證
      據，亦均不足證明被告有於96年12月10日販賣海洛因予證
      人乙○○之行為甚明。
（三）上訴意旨雖以：（1）本件證人乙○○雖於審判中翻異前
      詞，惟原審已認定被告於96年8、9月間，有向真實姓名年
      籍不詳之人取得海洛因之管道，且乙○○復自陳其施用毒
      品之犯行而有施用毒品之需求，是縱乙○○與被告間確有
      債務糾紛，亦難據此逕認被告即無販賣毒品之犯行，而將
      渠等間有債務糾紛乙情，作為證人乙○○於警詢及偵查中
      證詞俱不採信之理由。況乙○○與被告間既有債務關係在
      前，其間必已存在一定程度之信賴關係，於審判中證詞有
      所偏頗與迴護，殆屬人情之常，且此等關係更足以證人乙
      ○○於偵查中實無設詞誣陷被告之必要，兩相比較，偵查
      中之證詞實有較強之可信性與證明力。（2）另卷附被告
      所持用之行動電話0000000000之通聯記錄、通訊監察譯文
      ，足認被告確有以該行動電話作為毒品交易之聯繫工具，
      且證人乙○○與被告確於96年12月10日進行本件毒品交易
      之前，即有聯絡行為，益見渠等間早有毒品交易之聯繫及
      準備，是證人乙○○於警詢及偵查中指證被告涉有販賣第
      一級毒品海洛因之犯行，絕非空言杜撰等語。惟按（1）
      證人之證述，如無瑕疵可指，而就其他方面調查，又與事
      實相符，其證述固未始不足採為判決之基礎，惟其證據之
      本身尚有瑕疵，則在此瑕疵未予究明以前，遽採為有罪之
      根據，仍難謂為適法，最高法院84年度台上字第745號裁
      判要旨參照；次按犯施用毒品罪，供出毒品來源，因而破
      獲者，得減輕其刑，此觀之毒品危害防制條例第17條所定
      意旨自明。故為防範其為圖減輕刑責而就毒品來源為不實
      之陳述，自須以補強證據擔保施用毒品者供述之真實性，
      始得作為判斷之依據。又所謂之補強證據，雖不以證明全
      部犯罪事實為必要，惟仍須因補強證據與該施用毒品者之
      供述相互利用，足以使其關於毒品來源之對象及原因所陳
      述之事實獲得確信者，始足以當之。本件公訴人指訴被告
      有販賣第一級毒品海洛因與乙○○之犯行部分，係以證人
      乙○○於警詢及偵查中之證言為論據，惟證人乙○○之證
      述前後不一，已有瑕疵，此外並無其他足資證明被告有販
      賣第一級毒品海洛因予乙○○之具體事證以為補強，則證
      人乙○○關於向被告購買第一級毒品海洛因之陳述是否確
      與事實相符，即有疑義，尚難遽認証人於偵查中之證述為
      可採。（2）次按檢察官就被告犯罪事實，應負舉證責任
      ，並指出證明之方法，刑事訴訟法第161條第1項定有明文
      。公訴人另指依卷附通聯記錄及譯文，證人乙○○與被告
      於96年12月10日進行本件毒品交易之前，即有聯絡行為云
      云，惟經本院函查以乙○○名義申請之行動電話紀錄，尚
      查無於卷附監聽期間有與被告所使用0000000000號行動電
      話通聯之紀錄；又從監聽譯文，尚無從認定係被告與證人
      乙○○間之通話內容，公訴人亦未舉出究竟證人乙○○與
      被告於何時，以何電話號碼與被告連絡，通話之內容為何
      ，均未指明，公訴人據此指摘原判決，亦不足採。
五、綜上所述，證人乙○○於偵查中所為證述之可信度既尚有疑
    慮，其餘公訴意旨所引證據亦僅能證明被告曾持有毒品及被
    告與證人乙○○均有施用毒品海洛因之行為，無法證明被告
    是否確有於上開時間販賣海洛因予證人乙○○，是本件依調
    查所得之證據，尚無足夠之積極證據可資證明被告確有公訴
    意旨所指之販賣第一級毒品海洛因犯行，原審認此部分被告
    犯罪不能證明，就此部分諭知被告無罪之判決，核無違誤。
    上訴書別無補強證據提出，本院綜合卷內證據，上訴書指摘
    ，尚非可取，從而，本件上訴核為無理由，應予駁回。
據上論結，應依刑事訴訟法第368條，判決如主文。
本案經檢察官林秀濤到庭執行職務。
中    華    民    國    98    年    6     月    18    日
                  刑事第六庭審判長法  官  林堭儀
                                  法  官  張明松
                                  法  官  吳淑惠
以上正本證明與原本無異。
如不服本判決，應於收受送達後10日內向本院提出上訴書狀，其
未敘述上訴之理由者並得於提起上訴後10日內向本院補提理由書
（均須按他造當事人之人數附繕本）「切勿逕送上級法院」。
                                  書記官  陳雅加
中    華    民    國    98    年    6     月    23    日


司法院資訊處製作；財團法人民間司法改革基金會備份。
